臺灣臺南地方法院刑事判決　　　　　　　95年度易字第1431號
公　訴　人　臺灣臺南地方法院檢察署檢察官
被　　　告　甲○○
選任辯護人　彭冀湘律師
上列被告因賭博案件，經檢察官提起公訴（九十五年度偵字第六
０四五號），本院判決如下：
    主  文
甲○○共同連續意圖營利，聚眾賭博，處有期徒刑捌月。扣案之
六合彩簽賭單貳張、簽單總表貳張、總支數速見表肆份、倍數賠
率表肆張、開獎號碼紀錄表壹拾張、計算機壹台、錄音機壹台及
錄音帶柒捲均沒收。
    事  實
一、甲○○與姓名年籍不詳、綽號「大頭義」之成年男子（下稱
    「大頭義」）共同基於意圖營利之概括犯意，自民國九十五
    年三月初某日起，由「大頭義」擔任「組頭」、甲○○擔任
    將賭客下注之簽賭資料彙整交付「大頭義」之「樁腳」，甲
    ○○並提供位於臺南縣仁德鄉○○路四八九號住處，作為「
    六合彩」賭博之簽賭站，供簽賭之人得以進出之公眾得出入
    場所，聚集不特定之多數人下注簽賭，並先後多次透過猜押
    香港六合彩每星期二、四、六開出之號碼，以「二星」、「
    三星」每支簽注金額分別為新臺幣（下同）七十六元及六十
    六點五元，簽中之賭客均可贏得五千七百元之賭金；「四星
    」每支簽注金額係六十七元，簽中之賭客可贏得七萬五千元
    賭金；「臺號」每支簽注金額為八十一元，簽中之賭客依倍
    數表計算彩金，且若未簽中，賭資則歸「大頭義」所有之簽
    賭方式，經營俗稱「六合彩」之賭局牟利。嗣為警於九十五
    年三月三十一日下午一時四十五分許在上址查獲，並扣得甲
    ○○所有供經營上開賭局使用之六合彩簽賭單二張、簽單總
    表二張、總支數速見表四份、倍數賠率表四張、開獎號碼紀
    錄表十張、計算賭金之計算機一台以及記錄賭客下注簽賭電
    話內容之錄音機一台、錄音帶七捲。
二、案經臺南縣警察局歸仁分局報請臺灣臺南地方法院檢察署檢
    察官偵查起訴。
    理  由
一、臺南縣警察局歸仁分局九十五年三月三十一日搜索扣押筆錄
    （見警卷第十頁至第十四頁），以及臺灣臺南地方法院檢察
    署八十六年執字第二三八二號執行案卷（下稱八十六年執字
    第二三八二號執行案）之警卷內之臺南縣警察局歸仁分局八
    十五年十二月五日搜索扣押證明筆錄（見該警卷第四頁至第
    六頁），檢察官、被告甲○○及辯護人於本院調查證據時，
    均知曉為審判外之書面陳述，且至言詞辯論終結前均未聲明
    異議，本院審酌上開言詞及書面陳述作成之情況，認為適當
    ，故依刑事訴訟法第一百五十九條之五第二項規定，得為證
    據。又照相係透過鏡頭，以機械方式將形成之畫面映寫入膠
    卷，再還原於照相紙上，故照相中不含有人的供述要素，且
    現實情形與作為傳達結果的照相，係透過機械而保障內容之
    一致性及正確性來加以保障的，並不存在人對現實情形之知
    覺、記憶，在表現時經常可能發生的錯誤（如知覺的不準確
    、記憶隨時間推移而發生的變化），故搜索現場相片八幀（
    見警卷第二一頁至第二四頁），乃警員依機械之方式所留存
    之影像，並非供述證據，無傳聞法則適用。
二、訊據被告對於上揭「大頭義」擔任「組頭」，自九十六年三
    月間某日起透過賭客下注猜押香港六合彩每星期二、四、六
    開出之號碼，以「二星」、「三星」每支簽注金額分別為七
    十六元及六十六點五元，簽中之賭客均可贏得五千七百元之
    賭金；「四星」每支簽注金額係六十七元，簽中之賭客可贏
    得七萬五千元賭金；「臺號」每支簽注金額為八十一元，簽
    中之賭客依倍數表計算彩金，且若未簽中，賭資則歸「大頭
    義」所有等簽賭方式，經營俗稱「六合彩」之賭局等情，固
    均不為爭執，惟矢口否認犯行，並辯稱：我在靠近仁德工業
    區之住處販賣涼水而認識工業區之工人，工人會向「大頭義
    」下注簽賭六合彩，但若工人太晚下班，就會打電話請我幫
    忙將下注簽賭之牌支轉知「大頭義」，我並未擔任「大頭義
    」之「樁腳」而與之共同經營六合彩賭局云云。經查：
  (一)被告除坦稱自九十五年三月初起，簽賭六合彩之賭客會打電
    話向其告知下注簽賭之號碼及注數，其再將該下注簽賭之號
    碼及注數交付「大頭義」等語外，尚於偵訊時坦稱：九十五
    年三月初開始在我位於臺南縣仁德鄉○○路四八九號住處經
    營六合彩，賭客係以打電話之方式下注，一週開獎三次，每
    週二、四、六開獎，「二星」一注是七十六元、簽中之彩金
    為五千七百元，「三星」一注是六十六點五元、簽中之彩金
    為五千七百元，「四星」一注是六十七元，簽中之彩金為七
    萬五千元，「臺號」一注是八十一元、簽中之彩金照倍數表
    計算，我將收到之賭客下注之牌支及下注之金額再轉交「大
    頭義」，「大頭義」並將簽中之彩金交給我，我再拿給中彩
    金之賭客等語至明（見偵查卷第十一頁、第十二頁）。
  (二)再者查扣之錄音帶七捲，被告坦稱係記錄賭客向其告知下注
    簽賭之電話通話內容，且經勘驗該七捲錄音帶之內容（其中
    除編號六之錄音帶Ａ面係音樂，故勘驗Ｂ面外，其餘編號一
    至五及七之錄音帶均勘驗Ａ面，且均播放二段對話或約一分
    鐘長之對話），賭客均於被告接通電話後，立即直接向被告
    陳述下注簽賭「二星」、「三星」、「四星」、「臺號」之
    押注號碼及注數，並未見有何要求被告幫忙代為向組頭轉知
    簽賭內容之對話存在，且其中如附表一所示編號一之錄音帶
    內容，以及附表二所示編號三之錄音帶內容，除顯示被告與
    賭客磋商敲定簽賭金額之對話內容外，尚出現被告向賭客約
    定「二星」或「三星」每注賭金為一百元或八十元之對話，
    有本院九十六年一月二十三日勘驗筆錄可稽（見審理卷第三
    六頁至第五四頁），可見被告不僅實際上與賭客進行敲定簽
    賭號碼、注數及金額數量之作業，顯非只單純受託代為轉告
    簽賭號碼或注數而已外，從被告向賭客約定「二星」或「三
    星」每注之賭金，尚較向「大頭義」簽注之「二星」一注七
    十六元、「三星」一注六十六點五元之賭金為高一事，更突
    顯被告並有從中抽得差額牟取利益之情形存在。
  (三)又於被告住處，除查見被告所有供紀錄上開電話通話內容使
    用之錄音機一台、供計算簽賭金額之計算機一台及被告登載
    賭客押注號碼、注數、簽賭金額之「六合彩」簽賭單二紙外
    ，尚查獲供快速計算「六合彩」簽賭注數使用之總支數速見
    表四份、供比對「六合彩」簽賭賠率之倍數賠率表四張、記
    錄簽賭注數金額之簽單總表二紙以及登載「六合彩」歷次開
    獎號碼之開獎號碼紀錄表十張此等供計算賭客簽賭注數、賠
    率及核對開獎號碼，而與「六合彩」賭局業務之經營相關之
    工具物品，有臺南縣警察局歸仁分局九十五年三月三十一日
    搜索扣押筆錄一份（見警卷第十頁至第十四頁）及搜索現場
    相片八幀（見警卷第二一頁至第二四頁）可稽，並有上揭錄
    音機、計算機各一台及「六合彩」簽賭單二紙、總支數速見
    表四份、簽單總表二紙、開獎號碼紀錄表十張扣案為證。
  (四)由上所述，賭客係透過電話直接向被告陳述下注簽賭「二星
    」、「三星」、「四星」、「臺號」之押注號碼及注數，並
    且與被告磋商敲定賭注金額，而議定簽賭之規模後，被告再
    將該簽注之情形告知組頭「大頭義」而進行「六合彩」之簽
    賭賭局，且依上揭通話內容，既未見賭客有何要求被告幫忙
    代為向組頭轉知簽賭內容之跡象，更可發現被告尚有透過向
    賭客約定之每注賭金，較向「大頭義」簽注之每注賭金數額
    為高，而藉以從中獲取差價得利之狀況，此外在被告住處亦
    查獲供計算賭客簽賭注數、賠率及核對開獎號碼，而與「六
    合彩」賭局業務之經營相關之工具物品，則被告之作為，已
    與坊間所見負責將賭客下注之簽賭資料彙整交付組頭，而藉
    以進行「六合彩」簽賭賭局並從中牟利之俗稱「樁腳」之角
    色，並無差異可言，更況再參以簽賭之內容，攸關賭客與賭
    頭間之輸贏勝負，一旦押注號碼、注數或簽賭金額等簽賭過
    程有所閃失差錯，甚至發生賭金無法收取或彩金無法兌付等
    情形時，均將會引發嚴重之金錢糾紛，而被告先前曾於八十
    六年間因經營「六合彩」簽賭牟利之行為，經本院以八十六
    年易字第四四０號判決判處有期徒刑五月，併科罰金銀元一
    萬元，並均得以銀元三佰元折算一日確定，並經八十六年執
    字第二三八二號執行案執行完畢，業經本院調閱該執行案卷
    查核無誤，則被告先前既有經營「六合彩」簽賭之經驗，其
    對於介入賭客與組頭間簽賭事務，將因上開金錢利害關係，
    致有須面對賭客與組頭二方面夾集而來之金錢糾紛一事，自
    至為知曉，衡情若非被告因參與經營「六合彩」簽賭賭局而
    藉以牟利，其實無干冒徒使自己陷於簽賭衍生之金錢糾紛之
    風險，而平白無故介入賭客與組頭間之簽賭事務之必要等情
    綜合以觀，被告係提供其住處作為供人簽賭「六合彩」賭博
    之簽賭站，並將賭客下注之簽賭資料彙整交付組頭「大頭義
    」，藉以經營進行「六合彩」賭局牟利，而擔任俗稱「樁腳
    」角色之情，應至為彰顯。
  (五)辯護人固辯稱上開查扣之「六合彩」簽賭單，係被告先前於
    八十六年執字第二三八二號執行案件所指之經營「六合彩」
    簽賭犯行所用而遺留之物云云，惟查依該執行案卷所示，警
    方係於八十五年十二月五日在被告住處詳細搜索後，查獲被
    告所有之簽賭單共計三十一張、錄音機一台及錄音帶一捲等
    物，有臺南縣警察局歸仁分局搜索扣押證明書一份可憑（見
    八十六年執字第二三八二號執行案之警卷第四頁至第六頁）
    ，則被告住處既經上開詳細搜索，已無單獨遺留本件「六合
    彩」簽賭單而未予查扣之可能，更何況八十五年十二月五日
    之該次搜索，距離本件查獲之日至少相隔九年以上，且簽賭
    單既非重要而不可滅失之物，實際上亦不具任何功能或價值
    ，被告豈有在八十五年十二月五日遭搜索之後，猶仍刻意保
    存該簽賭單長達九年以上之必要，是本件查獲之「六合彩」
    簽賭單，應係供本件經營「六合彩」簽賭賭局所使用，辯護
    人此之所辯，無可為採。再者證人丙○○固證稱其曾聽被告
    表示工人拜託被告向「大頭義」簽牌支等語（見審理卷第七
    十頁），惟其亦證稱：我有看過被告將牌支交給「大頭義」
    ，但沒有看過工人有拿牌支給被告，亦未聽見工人講過此事
    等語（見審理卷第七十頁至七二頁），是依證人丙○○之證
    述，其僅曾見被告將簽賭之牌支交付「大頭義」之情，且所
    謂被告受工人之託而向「大頭義」簽牌支之事，係聽聞自被
    告，而非由其他簽賭之工人處所得知，則證人丙○○對於被
    告是否係受工人之託而代為向「大頭義」簽賭一事，顯然純
    粹只是聽聞自被告一人之口，而未見有何其他之訊息可為旁
    證，無從作為足以認定被告僅係受託代為簽賭之依據。
  (六)從而，被告所辯云云，無非事後卸責之詞，無可為信。事證
    明確，被告犯行洵堪認定。
三、按刑法第二百六十八條規定之「供給賭博場所」，係指提供
    特定處所供人從事賭博行為而言；所稱「聚眾賭博」，係指
    聚集不特定人參與賭博之行為，縱未於現實上同時糾集多數
    人於同一處所，而係聚集眾人之財物進行賭博者，亦屬之。
    又將住處作為不特定賭客可自由以播打電話進入簽賭，該處
    所實際上已成為公眾得出入之場所。核被告所為，係犯刑法
    第二百六十六條第一項前段之在公眾得出入之場所賭博財物
    罪、第二百六十八條之意圖營利供給賭博場所罪及意圖營利
    聚眾賭博罪。被告與「大頭義」就上揭犯行間，有犯意聯絡
    及行為分擔，為共同正犯（九十五年七月一日修正施行之刑
    法第二十八條關於共同正犯之規定，係將舊法之「實施」修
    正為「實行」，僅共同實行犯罪行為者始成立共同正犯，是
    新舊法關於共同正犯之規定固有修正，然對被告三人而言，
    無論修正前後之規定，均構成共同正犯，對其等並無有利或
    不利之影響，自無比較新舊法之問題）。又被告行為後，刑
    法第五十六條連續犯之規定，業於九十四年一月七日修正公
    布刪除，並於九十五年七月一日施行，新法刪除連續犯之規
    定，雖非犯罪構成要件之變更，但顯已影響行為人刑罰之法
    律效果，自屬法律有變更，依新法第二條第一項規定，比較
    新、舊法結果，仍應適用較有利於被告之行為時法律即舊法
    論以連續犯（最高法院九十五年第八次刑事庭會議決議參照
    ），是被告先後多次在公眾得出入之場所賭博財物、意圖營
    利供給賭博場所及意圖營利聚眾賭博犯行，各均時間緊接、
    方法相同，且各觸犯犯罪構成要件相同之罪名，顯係各基於
    概括犯意反覆為之，各為連續犯，應均依修正前刑法第五十
    六條之規定各論以一罪，並均加重其刑。又被告所犯上開三
    罪，係基於一賭博犯意之決定，達成其同一犯罪之各個舉動
    ，應屬法律概念之一行為，其以一行為觸犯三罪名，為想像
    競合犯，應依刑法第五十五條前段規定，從一重依連續意圖
    營利聚眾賭博罪處斷。
四、爰審酌被告經營簽賭站聚眾賭博，助長民眾不思努力卻以投
    機僥倖心態獲取財物之風氣，有害於社會善良秩序，且其雖
    係擔任「樁腳」角色，惡性未較「組頭」為大，然犯後竟猶
    仍飾詞否認犯行，而欲推諉罪責，顯然毫無悔過認錯之心等
    一切情狀，量處如主文所示之刑。扣案之六合彩簽賭單二張
    、簽單總表二張、總支數速見表四份、倍數賠率表四張、開
    獎號碼紀錄表十張、計算機一台、錄音機一台及錄音帶七捲
    ，均為被告所有供本件犯罪使用之物，均依刑法第三十八條
    第一項第二款規定宣告沒收。
據上論斷，依刑事訴訟法第二百九十九條第一項，刑法第二十八
條、第二百六十八條、第二百六十六條第一項前段、第五十五條
前段、第三十八條第一項第二款，修正前刑法第五十六條，刑法
施行法第一條之一，判決如主文。
本案經檢察官乙○○到庭執行職務
中　　華　　民　　國　　96　　年　　5 　　月　　24　　日
 　　　　　　　　 刑事第十一庭審判長法 　官　張維君
                                    法   官  黃翰義
                                    法   官  陳威龍
以上正本證明與原本無異。
如不服本判決，應於收受送達後10日內向本院提出上訴書狀（應
附繕本）。
　　　　　　　　　　　　　　　　　　書記官　鄭吉裕
中　　華　　民　　國　　96　　年　　5 　　月　　25　　日
附錄本案論罪科刑法條全文：
刑法第266條第1項：
在公共場所或公眾得出入之場所賭博財物者，處1,000元以下罰
金。但以供人暫時娛樂之物為賭者，不在此限。
刑法第268條：
意圖營利，供給賭博場所或聚眾賭博者，處 3 年以下有期徒刑，
得併科3千元以下罰金。
附表一：
（以上對話省略，詳見勘驗筆錄）
  賭客：2...立柱仔(台語)。22
  被告：22一柱
  賭客：22柱24，第三柱21、31、41
  被告：然後
  賭客：兩、三
  被告：兩、三
  賭客：1柱
  被告：1柱100元或10柱？
  賭客：100的啦
  被告：好，這10支，20的
附表二：
  賭客：ㄟ，22
  被告：22
  賭客：第一柱
  被告：第一柱22
  賭客：第二柱09、19
  被告：09、19
  賭客：兩星
  被告：兩星一組
  賭客：幾組？什麼三支三支？
  被告：***
  賭客：他這個立柱仔(台語) 兩柱而已
  被告：那就兩柱
  賭客：要幾組？
  被告：一組兩支
  賭客：啥？三組喔？
  被告：三組六支啦 ，三組六支份啦
  賭客：嗯
  被告：這100的喔
  賭客：你都算80的嗎？
  被告：什麼？
  賭客：你都算80嗎？
  被告：這誰的？
  賭客：三組，二百四
  被告：啥？
  賭客：三組六支？
  被告：嗯，1千6對啦
  賭客：乘以三組喔？
  被告：六支啦，六支份啦
  賭客：喔，他這個是六支喔
  被告：是，這六支的
  賭客：四千八啦
  被告：對，好了
